【裁判字號】    97,上易,145
【裁判日期】    970421
【裁判案由】    恐嚇
【裁判全文】
臺灣高等法院高雄分院刑事判決         97年度上易字第145號
上  訴  人  臺灣高雄地方法院檢察署檢察官
被      告  丁○○
上列上訴人因被告恐嚇案件，不服臺灣高雄地方法院96年度易字
第2433號中華民國97年1 月9 日第一審判決（起訴案號：臺灣高
雄地方法院檢察署96年度偵字第10381 號），提起上訴，本院判
決如下：
    主  文
原判決關於民國95年10月2 日恐嚇部分撤銷。
丁○○以加害生命之事恐嚇他人，致生危害於安全，處有期徒刑
肆月，如易科罰金以新臺幣壹仟元折算壹日，減為有期徒刑貳月
，如易科罰金以新臺幣壹仟元折算壹日。
其餘上訴駁回。
    事  實
一、丁○○基於恐嚇犯意，於95年10月2 日5 時45分許，以0000
    000000號行動電話發送簡訊至丙○○行動電話，內容為：「
    丙○○：我是阿炮，跟你老公講躲遠一點不要被我抓到，會
    死的很難看」等語，以此方式恐嚇乙○○及丙○○，致乙○○聞言夫妻心生畏懼，而致生危害其安全。
二、案經高雄縣政府警察局鳳山分局移送臺灣高雄地方法院檢察
    署檢察官偵查起訴。
    理  由
甲、有罪部分：
壹、證據能力部分：
一、按被告以外之人於審判外之言詞或書面陳述，除法律有規定
    者外，不得作為證據，刑事訴訟法第159 條第1 項定有明文
    ，此即學理上所稱之「傳聞證據排除法則」，而依上開法律
    規定，傳聞證據原則上固無證據能力，但如法律別有規定者
    ，即例外認有證據能力。又按被告以外之人於偵查中向檢察
    官所為陳述，除顯有不可信之情況者外，得為證據；當事人
    、代理人或辯護人於法院調查證據時，知有第159 條第1 項
    不得為證據之情形，而未於言詞辯論終結前聲明異議者，視
    為有前項之同意，同法第159 條之1 第2 項、第159 條之5
    第2 項分別定有明文。本件恐嚇簡訊翻拍照片5 張，000000
    0000號行動電話、0000000000號行動電話通聯記錄各1 份，
    業經審理時予以提示並告以要旨，且經檢察官及被告丁○○
    表示意見，當事人既未於言詞辯論終結前表示異議，依上開
    規定，已擬制同意其有證據能力，本院審酌該等傳聞證據作
    成時之狀況，並無不宜作為證據之情形，依前開說明，均得
    作為證據。
貳、實體部分：
一、訊之被告丁○○否認有何恐嚇危害安全犯行，辯稱：簡訊不
    是我傳的，而是我朋友甲○○傳的，非我恐嚇云云。惟查：
（一）被害人丙○○之行動電話確有收到簡訊其內容為：「丙○○：我是阿炮，跟你老公講躲遠一點不要被我抓到，會死
      的很難看」等語，此有該恐嚇簡訊翻拍照片5 張，及0000
      000000號行動電話、0000000000號行動電話通聯記錄各1
      份可稽，足證被害人確有遭受到他人以行動電話傳簡訊之
      方式恐嚇已堪認定。
（二）被告丁○○雖辯稱：簡訊不是我傳的，而是我朋友甲○○
      傳的云云；證人甲○○亦陳稱：我因看不慣丙○○夫婦欠
      錢不還，且講話很激烈，口氣很不好，所以才拿被告行動
      電話傳簡訊，該恐嚇的簡訊是我傳的等語，惟經本院隔離
      訊問，證人甲○○陳稱：「（問：你為何知道告訴人的姓
      名？）答：我不知道，但是被告的手機顯現是告訴人的名
      字」「是事後才告訴被告說我將你的手機拿來傳簡訊給小
      楊的人」「（問：對方是男的沒有錯吧？）答：被告的手
      機是輸入小楊沒有錯」「我只傳1 次」等語（見97年4 月
      7 日本院審判筆錄），是依證人甲○○所稱其傳簡訊是輸
      入給「小楊」的人收受，惟該恐嚇簡訊之受話人是「丙○○」（見警卷第9 頁照片）），並非是「小楊」，是證人
      甲○○所稱傳簡訊給「小楊」其人，顯與實情不符。又被
      告丁○○陳稱：「（問：證人甲○○如何知道告訴人的手
      機號碼？）答：因為我手機有輸入「小楊」「（問：證人
      甲○○為何知道這個小楊就是告訴人？）答：因為我有告
      訴證人甲○○」「（問：他用你的電話傳幾次簡訊？）答
      ：應該是2 、3 次」等語，其2 人就傳簡訊幾次，甲○○
      如何知悉告訴人之名稱等問題，2 人之陳述不符，且依被
      告丁○○所言，其僅告訴甲○○對方是「小楊」，則甲○○應不知「小楊」之配偶之名字，甲○○應無法對「小楊
      」之配偶發出簡訊，是證人甲○○之陳述與實情不符，應
      係事後迴護之詞，而不足採。
    綜上所述，因該恐嚇簡訊之受話人是「丙○○」，並非是「
    小楊」，足見證人甲○○所稱傳簡訊給「小楊」其人，顯與
    實情不符，且依被告丁○○所言，其僅告訴甲○○對方是「
    小楊」，則甲○○應不知「小楊」之配偶之名字，甲○○應
    無法對「小楊」之配偶發出簡訊，又被告丁○○與甲○○2
    人就傳簡訊幾次，甲○○如何知悉告訴人之名稱等問題，2
    人之陳述不符，是該恐嚇之簡訊應非係甲○○所發送，而係
    被告丁○○所發送，事證明確，被告丁○○所辯係卸責之詞
    ，不足採信，其犯行已堪認定。
二、核被告丁○○所為，係犯刑法第305 條之恐嚇危害安全罪。
三、原審不察，此部分遽諭知無罪，尚有未洽，檢察官上訴指摘
    原判決此部分不當，為有理由，此部分自應予撤銷改判。審
    酌被告丁○○以恐嚇之方式向乙○○催討債務，其行為實有
    可議之處，惟念及其於屢次索討欠款未果，情急之下思慮欠
    週，造成丙○○損害非重，及其犯罪目的、手段、動機等一
    切情狀，爰量處有期徒刑4 月，並諭知如易科罰金以1 千元
    折算1 日。又被告丁○○所犯之恐嚇危害安全罪，係於96年
    4 月24日以前所為，所犯之罪合於中華民國96年罪犯減刑條
    例第2 條第1 項第3 款之規定，應減其宣告刑2 分之1 為有
    期徒刑2 月，並諭知如易科罰金以1 千元折算1 日。
乙、無罪部分：
一、公訴意旨另以：被告丁○○另基於恐嚇犯意，又與「大胖」
    等2 人，復於95年12月7 日下午2 時20分許，再次前往高雄
    縣鳳山市○○○路364 之8 號8 樓乙○○住處，對乙○○恐
    嚇稱：「知道你孩子就讀的學校，如果於95年12月29日板橋
    地院按時出庭的話，將對你家人剁手剁腳，及綁架小孩」等
    語，致乙○○心生畏懼；復於同日14時23分許，以00000000
    00號行動電話，發送簡訊至丙○○行動電話，內容為「真的
    可憐... 可悲電話都不敢接，跟你老公說，別忘了29號開庭
    日」等語，致乙○○、丙○○心生畏懼，因認被告丁○○此
    部分另各涉有刑法第302 條之恐嚇危害安全罪嫌。
二、公訴人認被告丁○○涉有此部分恐嚇危害安全罪嫌，無非係
    以證人丙○○、乙○○之證述，並有恐嚇簡訊翻拍照片，及
    0000000000號行動電話、0000000000號行動電話通聯記錄各
    1 份可稽等語，為其論據。
三、訊據被告丁○○堅決否認有何此部分恐嚇危害安全之犯行，
    辯稱：95年12月7 日其也並沒有到乙○○的住處，也沒有恐
    嚇乙○○等語。經查：
（一）公訴人指稱：被告於95年12月7 日下午2 時20分許，與大
      胖再次前往乙○○上開住處，對乙○○恐嚇以：「知道你
      孩子就讀的學校，如果於95年12月29日板橋地院按時出庭
      的話，將對你家人剁手剁腳，及綁架小孩」等語一事，除
      經被告丁○○堅決否認外，證人即被害人乙○○亦於原審
      審理中證稱：此段話是「大胖」在電話中所說的，並非被
      告所說，在警局陳述時，因警員請我從丙○○被恐嚇事件
      起作陳述，可能員警搞混了等語，足認上開恐嚇之事，係
      大胖者所為，確與被告丁○○無關。又95年12月7 日被告
      丁○○身在板橋1 事，並經證人甲○○證述無誤，是被告
      丁○○已不可能出現在乙○○位於高雄縣鳳山市住處，而
      95年12月29日臺灣板橋地方法院開庭之案件，係證人乙○○被訴擄車勒贖之案件，與被告丁○○並無關係，此經證
      人乙○○於原審證述甚明，是被告丁○○應無恐嚇乙○○
      令其不要出庭之必要，是被告丁○○應無此部分之恐嚇犯
      行。
（二）至公訴人另指被告丁○○傳簡訊稱：「真的可憐... 可悲
      電話都不敢接，跟你老公說，別忘了29號開庭日」等語，
      惟此部分所指「可憐、可悲電話都不敢接」「跟你老公說
      ，別忘了29號開庭日」等語，均非恐嚇之詞語，是此部分
      亦無恐嚇可言。
    綜上所述，因「將對你家人剁手剁腳及綁架小孩」的話，此
    段話是「大胖」在電話中所說的，並非被告丁○○所說，此
    已經證人即被害人乙○○於原審陳明，此部分自不能歸責於
    被告丁○○；又「可憐、可悲電話都不敢接」「跟你老公說
    ，別忘了29號開庭日」等語，均非恐嚇之詞語，是此部分亦
    非恐嚇，此外復查無其他確切證據證明被告丁○○此部分有
    恐嚇情事，此部分不能證明被告丁○○犯罪。
四、原審以此部分不能證明被告丁○○犯罪，此部分依法諭知無
    罪，核無不合，檢察官上訴指摘原判決此部分不當，為無理
    由，此部分應予駁回。
五、證人甲○○於原審及本院具結後，為不實之證述，涉嫌偽證
    部分，應由檢察官另行偵察。
據上論結，應依刑事訴訟法第368 條、第369 條第1 項前段、第
364 條、第299 條第1 項前段，刑法第305 條、第41條第1 項前
段，中華民國96年罪犯減刑條例第2 條第1 項第3 款、第7 條，
判決如主文。
本案經檢察官許月雲到庭執行職務。
中    華    民    國    97    年    4     月    21    日
                    刑事第六庭    審判長法  官  王憲義
                                        法  官  邱永貴
                                        法  官  張盛喜
以上正本證明與原本無異。
不得上訴。
中    華    民    國    97    年    4     月    21    日
                                        書記官  黃一秋
附錄本件判決論罪科刑法條：
中華民國刑法第305條
（恐嚇危害安全罪）
以加害生命、身體、自由、名譽、財產之事，恐嚇他人致生危害
於安全者，處2 年以下有期徒刑、拘役或3 百元以下罰金。


司法院資訊處製作；財團法人民間司法改革基金會備份。
